臺灣高等法院刑事裁定
111年度抗字第623號
抗  告  人
即  被  告  張清漢


上列抗告人即被告因違反毒品危害防制條例案件，不服臺灣新北
地方法院中華民國111年2月15日沒入保證金及實收利息之裁定（
110年度訴字第1390號），提起抗告，本院裁定如下：
    主  文
原裁定撤銷。
    理  由
一、原裁定意旨略以：抗告人即被告張清漢（下稱被告）涉嫌違
    反毒品危害防制條例案件，業經臺灣新北地方檢察署（下稱
    新北地檢署）檢察官於民國110年8月17日指定保證金額新臺
    幣（下同）3萬元，由被告繳納現金後，已將其釋放，此有
    國庫存款收款書附卷可稽（見偵字卷第95頁）。茲因被告經
    原審依其住所傳喚、拘提均未到庭，有送達證書、拘票及拘
    提報告書等在卷可考，另被告現並未在監執行或受羈押，亦
    有本院在監在押全國紀錄表存卷可參，足見被告已經逃匿，
    依刑事訴訟法第118條、第119條之1第2項、第121條第1項，
    裁定將被告繳納之保證金3萬元及實收利息沒入之云云。
二、抗告意旨略以：因其未收到任何出庭及拘提文件，方未出庭
    ，其並未搬離現居地，上下班也很正常，絕無逃匿情事。但
    因住所為大樓，信箱時有投遞錯誤掛號郵件，且因採電子AP
    P，其也未收到任何訊息，其係在111年2月18日上班被捕時
    ，方知悉被通緝（本院按：此係指檢方另案通緝，與本案無
    關），請勿沒收保證金等語。 
三、按「具保之被告逃匿者，應命具保人繳納指定之保證金額，
    並沒入之。不繳納者，強制執行。保證金已繳納者，沒入之
    」，刑事訴訟法第118條第1項定有明文。又依第118條規定
    沒入保證金時，實收利息併沒入之；第118條第1項之沒入保
    證金，以法院之裁定行之，此觀刑事訴訟法第119條之1第2
    項、第121條第1項之規定亦明。又沒入具保人繳納之保證金
    ，應以被告「逃匿中」為其要件，如被告曾經逃匿，但於法
    院沒入保證金裁定「生效」前，業已緝獲或自行到案，固不
    得再以被告逃匿為由，沒入保證金，惟如於法院沒入保證金
    裁定「生效」後，被告始經緝獲或自行到案，則該沒入保證
    金裁定之效力仍不受影響（最高法院106年度台抗字第626號
    裁定意旨參照）。又裁判除有特別規定者（如刑事訴訟法第
    108條第2項前段）外，因宣示、公告或將其正本送達於任一
    受裁判之人時，即對外發生效力（最高法院97年度台抗字第
    437號裁定意旨參照）。
四、本院之判斷
(一)被告因違反毒品危害防制條例案件，前經新北地檢署檢察官
    指定保證金3萬元，由被告本人繳納現金後，將被告釋放一
    情，有新北地檢署國庫存款收款書（見偵字卷第95頁）附卷
    可按。再被告所涉販賣第二級毒品及持有第二級毒品等罪嫌
    ，經新北地檢署檢察官以110年度偵字第32124號提起公訴後
    ，現由原審法院以110年度訴字第1390號案件審理中，且經
    原審傳喚、拘提，被告均未到庭，被告並自110年12月29日
    起因另案經新北地檢署通緝中等情，有原審法院送達證書、
    刑事報到單、準備程序筆錄、拘票、報告書及本院被告全國
    通緝紀錄表等（見訴字卷第31、43至46、57至60、75至81頁
    ）在卷可考，堪認被告確有逃匿之事實無誤。原審因而於11
    1年2月15日以110年度訴字第1390號裁定沒入具保人即被告
    繳納之保證金3萬元及實收利息，固非無據。
(二)惟被告於111年2月18日因另案緝獲入法務部○○○○○○○○附設勒
    戒處所○○○○○○○○附設勒戒處所）執行觀察、勒戒（撤緝日期
    為111年2月23日），迄111年3月30日方因無繼續施用毒品傾
    向出所等節，有本院在監在押全國紀錄表、被告全國通緝紀
    錄表及被告前案紀錄表等存卷可徵。而原審沒入保證金及實
    收利息之裁定，係於111年2月22日送達原審指定之義務辯護
    人，由辯護人本人收受；於111年2月23日送達新北地檢署檢
    察官，由檢察官親自收受；復於111年3月10日送達至臺北看
    守所附設勒戒處所由被告（兼具保人）親自簽名收受，有送
    達證書在卷可稽（見訴字卷第91、85、89頁），足見原裁定
    係在被告因另案入臺北看守所附設勒戒處所執行觀察、勒戒
    後，始送達予辯護人、檢察官、被告而對外發生效力（原裁
    定並非當庭所為之裁定，故於送達時始發生效力）。參諸原
    審業於111年3月22日提解被告到庭行準備程序，有卷附原審
    111年3月22日刑事報到單及準備程序筆錄等可按（見訴字卷
    第105至113頁），被告顯已到案。據上，被告縱曾逃匿而未
    到案，然於法院裁定對外生效前既因另案在所執行觀察、勒
    戒，且現已到案，法院自無從以被告逃匿為由沒入保證金及
    實收利息。原審認被告逃匿中而裁定被告繳納之保證金3萬
    元及實收利息沒入之，即屬可議，難昭折服。抗告意旨雖未
    指摘及此，惟原裁定既未及審酌上情而有前開可議之處，自
    屬無可維持，應由本院將原裁定撤銷，俾原審就被告所繳納
    保證金及實收利息，另為適法之處理。
據上論斷，應依刑事訴訟法第413條前段，裁定如主文。
中　　華　　民　　國　　111 　年　　4 　　月　　29　　日
                  刑事第十八庭  審判長法  官  何俏美
                                      法  官  葉乃瑋
                                      法  官  黃紹紘
以上正本證明與原本無異。
不得再抗告。
                                      書記官  顏淑華
中　　華　　民　　國　　111 　年　　5 　　月　　2 　　日